臺灣高等法院刑事裁定　　　　　　　　 97年度交抗字第532號
抗　告　人　甲○○
上列抗告人即受處分人因違反道路交通管理處罰條例案件，不服
臺灣板橋地方法院中華民國九十七年三月十三日所為裁定（九十
七年度交聲字第三二六號），提起抗告，本院裁定如下：
    主  文
抗告駁回。
    理  由
一、原裁定意旨略以：抗告人即受處分人甲○○於九十六年十二
    月二十二日二十三時二十分許，騎乘車號Ｊ八Ｖ－○五七號
    重型機車，行經臺北縣永和市○○路○段四二五巷六十四號
    前，經臺北縣政府警察局永和分局中正橋派出所警員吳尚謙
    攔停欲進行酒精濃度測試檢定，受處分人拒絕接受酒精濃度
    測試，員警乃以受處分人有「拒絕接受酒測」之違規行為，
    依違反道路交通管理處罰條例第三十五條第四項規定，逕行
    掣單舉發，再經原處分機關於九十七年二月十四日以相同事
    由，掣開板監裁字裁四一－Ｃ00000000號違反道路
    交通管理事件裁決書，裁處受處分人新臺幣六萬元罰鍰，並
    吊銷駕駛執照，三年內禁止考領駕駛執照之處分。受處分人
    不服聲明異議，原審調查後仍認受處分人有拒絕實施酒測之
    違規行為，而駁回其異議之聲明。
二、抗告意旨略以：(一)本件案發時間係晚間十時三十分，絕非十
    一時二十分，且當時案發地點未有路燈，理論上執勤員警應
    無法看見抗告人之行車狀況，另抗告人當日晚餐時有飲用啤
    酒一瓶，至十時三十分時應已無酒精成分，是員警所稱與事
    實有極大出入。(二)吳尚謙員警於原審庭訊時稱請巡邏同仁送
    酒測器前來，實係該員警親自駕車回去拿取，請本院調閱勤
    務紀錄表，釐清真相。(三)抗告人第一次經警攔檢酒測時，有
    碰觸酒測器，因時間不夠，約需五至六秒始能測出，此時才
    請求喝水，絕非均無碰觸到酒測器；請求喝水時，因抗告人
    家住旁邊，經員警同意，抗告人始回家喝水，嗣後欲酒測時
    ，員警與胞姊有爭執，抗告人有表明要酒測，惟此時員警已
    著手開單，不予酒測，故酒測未完成絕非抗告人責任云云。
三、按汽車駕駛人拒絕接受酒精濃度測試之檢定者，處新臺幣六
　　萬元罰鍰，並當場移置保管該汽車及吊銷該駕駛執照：如肇
    事致人重傷或死亡者，吊銷該駕駛執照，並不得再考領，道
    路交通管理處罰條例第三十五條第四項定有明文，且依同條
    例第六十七條第二項規定，經依同條例第三十四條第四項前
    段吊銷駕駛執照者，三年內不得考領駕駛執照。
四、經查：
(一)、本件受處分人於上揭時、地拒絕執勤員警進行酒精測試之事
    實，除有臺北縣政府警察局北縣警交字第Ｃ0000000
    0號舉發違反道路交通管理事件通知單、臺北縣政府警察局
    永和分局九十七年一月十六日北縣警永裁字第○九七○○○
    ○六九一號函在卷可參外，另當日執行勤務舉發本違規事件
    之臺北縣政府警察局永和分局中正橋派出所警員吳尚謙於原
    審具結證稱：「（問：本件違反道路交通管理事件是否由你
    舉發？）是，那時我騎機車執行巡邏勤務，於永和路二段四
    二五巷六十四號附近處理糾紛，處理完之後，正要騎機車離
    去時，看到本件異議人騎機車正在路上行駛，我看到異議人
    行駛狀況有搖晃的情形，擔心駕駛人有安全上的疑慮，所以
    我上前攔查，我正要攔查時他已經停車，但是還坐在車上，
    正要下車，我請當事人出示行照及駕照，當事人有出示，在
    稽查的同時，我聞到異議人身上有濃濃的酒味，然後我詢問
    當事人是否有飲酒，他沒回答」、「我請他配合警方到值勤
    處所作酒測，他先拒絕，我就請巡邏的同仁送酒測器來，當
    事人說他要酒測，所以他要先喝水，我跟他說有順便帶水來
    ，他說要回家喝水比較快，所以他就走回家喝水，我攔查他
    的地方是在路邊，之後他就不出來了，他說他已經在家了，
    不需要再配合作酒測，當事人從頭到尾都沒有吹酒測器，等
    同仁送酒測器來時，我問他是否要作酒測，他回答不願意，
    他說我已經在家了，為何還要我作酒測，就把門關起來」等
    語（詳原審九十七年三月時二日訊問筆錄），並有證人提出
    舉發地點之照片四幀在卷可按。參以證人吳尚謙與受處分人
    間不僅未有任何怨隙，且係毫不相識之人，衡情證人吳尚謙
    應無設詞攀誣，或虛構違規事實陷害受處分人之理。況警員
    執行公務時，本身即受有行政懲處責任之監督，且其到庭具
    結作證，更係以刑事責任擔保其證言之真實性，故證人吳尚
    謙之前開證述內容，以及其所記錄舉發之本件違規事實，經
    核尚無不可採信之處。基此，受處分人於前述時、地，有拒
    絕接受酒精濃度測試檢定之違規情事，應堪認定。
(二)、受處分人甲○○雖以前詞置辨，然受處分人並未提出任何足
    供本院調查之積極證據，以佐證其並無拒絕接受酒精濃度測
    試之違規情事。且駕駛人駕車於道路上行駛，如有相當事證
    足認駕駛人有酒後駕車之可能時，執行交通稽查勤務之警員
    ，本可依法對於該駕駛人進行酒精濃度測試，以確認該駕駛
    人是否確有飲酒後酒精濃度超過標準，而仍駕車之情形。查
    受處分人自承有酒後駕車之情事，而證人吳尚謙見受處分人
    行車狀態有異，尾隨於受處分人車後，於受處分人停車之際
    ，要求受處分人出示證件，因受處分人身上散發濃厚酒味，
    有酒後駕車之情事，復要求對受處分人實施吐氣酒精濃度測
    試一節，已據證人吳尚謙證述如前，證人吳尚謙之上開舉發
    過程並無違法或不當之處。其次，受處分人亦不否認本件舉
    發地點係在其住處中庭門口（詳原審卷第十九頁照片編號三
    ），並曾於實施酒精濃度測試前，返家飲水之事實，此核與
    證人吳尚謙之前開證述相符，而受處分人並於原審聲明異議
    狀中敘及：「因吳姓警員在我家門口與我姐姐發生口角，我
    姐姐誤會吳警員要到我家作酒測」等語，基此可知，本件應
    係受處分人返家飲水後，即未出門實施吐氣酒精濃度測試，
    證人吳尚謙始至受處分人住處門口要求受處分人至門口實施
    酒精濃度測試至明，此益徵證人吳尚謙之證述情節尚非虛妄
    。受處分人辯稱：其並無拒絕接受酒精濃度測試云云，顯係
    卸責之詞，不足採信。
(三)、又依前開規定之立法本旨，即基於保障路上過往車輛及行人
    之法益，賦與汽車駕駛人有接受酒精濃度測試檢定之義務，
    避免不肖汽車駕駛人以拒絕酒精濃度測試檢定之方式，逃避
    經測試檢定後酒精濃度超過規定標準之處罰。參諸舉發員警
    依客觀之情形，合理判斷本件為易生危害之交通工具，且在
    公共道路行駛，有使一般用路人遭受危險之虞，而予以攔停
    並要求受處分人作酒精測試，自屬於法有據。受處分人依上
    開規定本即有接受酒精濃度測試檢定之義務，其在受員警要
    求作為時，竟拒絕配合接受酒精濃度測試之檢定，原處分機
    關依道路交通管理處罰條例第三十五條第四項前段、第六十
    七條第二項規定加以處罰，自無違誤。
五、綜上所述，受處分人確有於上揭時地拒絕接受酒精濃度測試
    檢定之違規行為，原處分機關依道路交通管理處罰條例第三
    十五條第四項前段規定，裁處受處分人新臺幣六萬元罰鍰及
    吊銷其駕駛執照，且禁止於三年內考領駕駛執照，核無違誤
    ，原審法院同此認定，裁定駁回受處分人之異議聲明，認事
    用法並無不當。抗告人猶執陳詞提起本件抗告，否認違規行
    為，衡諸前揭說明並無可採，受處分人之抗告為無理由，應
    予駁回。
據上論斷，依道路交通案件處理辦法第二十六條、道路交通管理
處罰條例第八十九條、刑事訴訟法第四百十二條，裁定如主文。
中　　華　　民　　國　　96　　年　　5　　月　　 30　　日
  　　　　　　　　刑事第十八庭  審判長法　官  吳鴻章
                                      法  官  段景榕
                                      法  官  陳健順
以上正本證明與原本無異。
不得再抗告。
                                      書記官  朱家惠
中　　華　　民　　國　　97　　年　　5 　　月　　30　　日
